【裁判字號】    99,上訴,1913
【裁判日期】    991004
【裁判案由】    違反毒品危害防制條例
【裁判全文】
臺灣高等法院臺中分院刑事判決        99年度上訴字第1913號
上  訴  人
即  被  告  甲○○
上列上訴人即被告因違反毒品危害防制條例案件，不服臺灣彰化
地方法院99年度訴字第960號中華民國99年8月27日第一審判決（
起訴案號：臺灣彰化地方法院檢察署99年度毒偵字第470號），
提起上訴，本院判決如下：
    主  文
上訴駁回。
    理  由
一、按依刑事訴訟法第350條、第361條、第362條、第367條規定
    ，不服地方法院之第一審判決而上訴者，須提出上訴書狀，
    並應敘述具體理由，為上訴必備之程式；其所提出之書狀未
    敘述上訴理由，或僅曾以言詞陳述上訴理由者，均應於上訴
    期間屆滿後20日內補提理由書於第一審法院。第一審法院經
    形式審查，認逾期未補提上訴理由者，應定期間先命補正；
    逾期未補正者，為上訴不合法律上之程式，應以裁定駁回。
    倘已提出上訴理由，但所提非屬具體理由者，或已上訴但未
    提上訴理由，經審判長定期間補正仍未補正者，則應由第二
    審法院以上訴不合法律上之程式，判決駁回。而所謂具體理
    由，必係依據卷內既有訴訟資料或提出新事證，指摘或表明
    第一審判決有何採證認事、用法或量刑等足以影響判決本旨
    之不當或違法，而構成應予撤銷之具體事由，始克當之（例
    如：依憑證據法則具體指出所採證據何以不具證據能力，或
    依憑卷證資料，明確指出所為證據證明力之判斷如何違背經
    驗、論理法則）；倘僅泛言原判決認定事實錯誤、違背法令
    、量刑失之過重或輕縱，而未依上揭意旨指出具體事由，或
    形式上雖已指出具體事由，然該事由縱使屬實，亦不足以認
    為原判決有何不當或違法者（例如：對不具有調查必要性之
    證據，法院未依聲請調查亦未說明理由，或援用證據不當，
    但除去該證據仍應為同一事實之認定），皆難謂係具體理由
    ，俾與第二審上訴制度旨在請求第二審法院撤銷、變更第一
    審不當或違法之判決，以實現個案救濟之立法目的相契合，
    並節制濫行上訴（最高法院97年度台上字第892號刑事判決
    意旨參照）。
二、本件上訴人即被告甲○○（下稱被告）於民國99年9月13日
    向原審法院提出上訴書狀，核其記載之上訴理由略為：被告
    因思慮不足，抑制力弱，致有本案施用第一級毒品之犯行，
    事後已知己非，在警詢、偵查及法院審理時均坦承犯行，犯
    後態度良好。再施用毒品之人，本質上具有犯人與病人之雙
    重身分，依目前刑事政策，亦應在使犯人改過遷善，實無必
    要處以重刑。被告現因其他案件在監執行，無形中已戒除施
    用毒品之非行，經本案教訓後，亦已知所警惕，而無再犯之
    虞，應從輕量刑，方符現代刑事政策，惟原審判決處以有期
    徒刑1年7月，實嫌過重。為此提起上訴，請撤銷原判決，從
    輕處分，以勵自新等語。
三、本院查：
  (一)被告甲○○因不服上開臺灣彰化地方法院之第一審判決，而
    於前述時間具狀敘明理由向原審法院提起上訴，則依刑事訴
    訟法第361條第2項之規定、該條項立法修正理由及上揭最高
    法院判決意旨，被告倘已提出上訴理由，但所提非屬具體理
    由者，即應由第二審法院以上訴不合法律上之程式，以判決
    駁回之；且上訴理由之具體與否係屬第二審法院審查範圍，
    不在命補正之列（參見法院辦理刑事訴訟案件應行注意事項
    第162點）。
  (二)又原判決認定被告同時犯有施用第一級毒品、第二級毒品等
    罪，並為累犯，業已敘明係以卷附之尿液代號與真實姓名對
    照認證單1張、詮昕科技股份有限公司濫用藥物尿液檢驗報
    告書2紙、臺灣高等法院被告前案紀錄表1份，及被告所為經
    查證屬實之自白等證據資料為憑。遂適用毒品危害防制條例
    第10條第1項、第2項、刑法第11條前段、第55條、第47條第
    1項等規定，並審酌被告曾因施用毒品經送觀察、勒戒後，
    仍未能戒斷，再犯本案之罪，顯然未能善體國家設置觀察、
    勒戒機構，協助毒品施用者戒除毒癮之良法美意，及其犯罪
    之動機、目的、生活狀況、品行、所生危害，暨犯罪後坦承
    犯行，態度尚屬良好等一切情狀，量處有期徒刑1年7月。核
    其判決之採證認事及用法，合於一般經驗法則、論理法則及
    證據法則，所為量刑亦屬妥適，並未違反罪刑相當原則、比
    例原則及平等原則，先予敘明。
  (三)被告雖上訴請求改判較輕之刑，惟原審法院有關量刑部分職
    權之行使，已依刑法第57條所定，就案內可考對被告有利、
    不利之一切情狀予以斟酌，尚無不妥，業見前述。被告上訴
    理由言其始終坦承犯行，已戒除非行，及刑事政策應重在使
    犯人改過遷善等語，究不足憑以認為原審之量刑有何違背法
    律目的，或法秩序之理念所在。此外，被告並未再指摘原判
    決有其他違法或不當。則通觀被告上訴書狀之記載，可知其
    實未本於案內具體之卷證資料，或提出其他新事證，以指摘
    或表明第一審判決有何採證認事、用法或量刑等足以影響判
    決本旨之不當或違法，而可構成應予撤銷之具體事由，容非
    前開說明上訴書狀所應敘述之具體理由。
四、綜上所述，被告之上訴理由既非前開說明所謂之具體理由，
    則揆諸前揭最高法院判決之意旨，及依「程序優先於實體」
    之刑事訴訟法原則，本件上訴即不合法定上訴程式，而應予
    駁回，並不經言詞辯論為之。
據上論斷，應依刑事訴訟法第367條前段、第372條，判決如主文
。
中    華    民    國    99    年    10    月    4     日
            刑事第九庭  審判長法  官  江  德  千
                              法  官  陳  宏  卿
                              法  官  莊  深  淵
以上正本證明與原本無異。
如不服本判決應於收受送達後十日內向本院提出上訴書狀，其未
敘述上訴之理由者，並得於提起上訴後十日內向本院補提理由書
（均須按他造當事人之人數附繕本）「切勿逕送上級法院」。
                              書記官  陳  振  海
中    華    民    國    99    年    10    月    4     日

司法院資訊處製作；財團法人民間司法改革基金會備份。
